【裁判字號】    97,台上,3260
【裁判日期】    970710
【裁判案由】    妨害兵役治罪條例
【裁判全文】
最高法院刑事判決            九十七年度台上字第三二六０號
上  訴  人  甲○○
上列上訴人因妨害兵役治罪條例案件，不服台灣高等法院中華民
國九十四年八月三十一日第二審判決（九十四年度上訴字第二三
五九號，聲請簡易判決處刑案號：台灣板橋地方法院檢察署九十
三年度偵字第一０四五七號），提起上訴，本院判決如下：
    主  文
上訴駁回。
    理  由
按刑事訴訟法第三百七十七條規定，上訴於第三審法院，非以判
決違背法令為理由，不得為之。是提起第三審上訴，應以原判決
違背法令為理由，係屬法定要件。如果上訴理由書狀並未依據卷
內訴訟資料，具體指摘原判決不適用何種法則或如何適用不當，
或所指摘原判決違法情事，顯與法律規定得為第三審上訴理由之
違法情形，不相適合時，均應認其上訴為違背法律上之程式，予
以駁回。本件原審經審理結果，認為上訴人甲○○妨害兵役犯行
明確，因而撤銷第一審諭知上訴人無罪之判決，改判論處上訴人
意圖避免常備兵之徵集，應受徵集，無故逾入營期限五日罪刑，
已詳敘調查、取捨證據之結果及憑以認定犯罪事實之心證理由。
並就上訴人否認犯行之供詞及其所辯各語認非可採，予以論述。
從形式上觀察，原判決並無足以影響判決結果之違背法令情形存
在。本件上訴意旨略稱：(一)、原判決先謂人民不得因不知法律而
免除刑事責任，嗣又謂上訴人應知不符屆役齡後合法申請再出境
繼續就學之條件，應依規定接受常備兵徵集，前後理由矛盾。(二)
、原審未傳訊中華民國留學生家長協會承辦人以查明有無告知上
訴人函文內容，自有應於審判期日調查之證據未予調查之違失。
(三)、內政部役政署民國九十三年一月六日之函釋，受文者係中華
民國留學生家長協會，並非上訴人，無從依該函釋證明上訴人應
知已遭否決。(四)、上訴人相信內政部警政署入出境管理局函文之
內容，誤以為當時出國留學仍為法律所許可，始再次出國攻讀碩
士學位，主觀上顯無逃避徵集之意圖，原判決之認定，有違經驗
法則。(五)、原判決未就內政部警政署入出境管理局已對上訴人再
次出國求學申請出境有利上訴人之函文，審究上訴人是否因此相
信國家機關而無逃避徵集之意圖，亦未說明未予審究之理由，自
有判決不備理由之違誤。(六)、原審認為上訴人應知悉內政部役政
署之函文內容，純係推測之詞，原審未傳喚上訴人之父親，調查
其有無將前揭函文內容轉知上訴人，亦有應於審判期日調查之證
據未予調查之違誤。惟查：(一)、上訴人於原審並未聲請傳喚中華
民國留學生家長協會承辦人以查明有無告知上訴人函文內容，更
未聲請傳喚其父親調查有無轉知上訴人有關內政部役政署函文之
事，本院為法律審，上訴人至提起第三審上訴方為此項爭執，自
非依據卷內資料而為指摘之合法上訴第三審理由。(二)、證據之取
捨及證據證明力如何，均屬事實審法院得自由裁量、判斷之職權
，苟其此項裁量、判斷，並不悖乎通常一般之人日常生活經驗之
定則或論理法則，又於判決內論敘其何以作此判斷之心證理由者
，即不得任意指摘其為違法，據為提起第三審上訴之合法理由。
而人民有依法律服兵役之義務，憲法第二十條定有明文，此為眾
人皆知之事實。上訴人於八十四年間出境至加拿大就學，於八十
八年六月畢業於加拿大公立高中，復於九十二年十月自加拿大國
立大學畢業取得學士學位入境返國後，旋至台北縣中和市公所報
到辦理補行徵兵手續，並列入九十三年一月二十八日陸軍一九三
八梯次常備兵徵集，且於九十三年一月五日接獲徵集令，明知自
己應於九十三年一月二十八日至宜蘭金六結一五三旅報到入營，
期間雖以另獲得美國威斯康辛州大學碩士班入學許可，申請暫緩
服役繼續出國就學，惟明知尚未取得主管機關即內政部役政署函
覆許可，且前揭徵集令仍屬合法有效之情況下，仍於同年一月十
八日出境就學，未於九十三年一月二十八日至宜蘭金六結營區報
到入營，至同年二月二日止，已無故逾入營期限五日以上，原判
決以其確有避免常備兵徵集之意圖，其採證認事尚無悖離一般經
驗法則。上訴意旨置原判決上開明確論斷於不顧，對原審取捨證
據及證據證明力判斷之審判職權行使，任憑己見，或就同一證據
資料為相異之評價，或就不影響於判決本旨事項再為事實上之爭
辯，均與法律規定得為第三審上訴理由之違法情形，不相適合，
其上訴為違背法律上之程式，應予駁回。
據上論結，應依刑事訴訟法第三百九十五條前段，判決如主文。
中    華    民    國  九十七  年    七    月    十    日
                      最高法院刑事第十二庭
                          審判長法官  石  木  欽
                                法官  陳  世  淙
                                法官  洪  佳  濱
                                法官  林  俊  益
                                法官  林  茂  雄
      本件正本證明與原本無異
                                      書  記  官
中    華    民    國  九十七  年    七    月  二十二  日
                                                    Ｒ


司法院資訊處製作；財團法人民間司法改革基金會備份。
